臺灣花蓮地方法院刑事判決　　　　　　　　　　　　　　九十一年度易字第六四號
　　公　訴　人　臺灣花蓮地方法院檢察署檢察官
　　被　　　告　甲○○
右列被告因過失傷害案件，經檢察官提起公訴（九十一年度偵字第三二二號），本院
判決如左：
    主  文
甲○○無罪。
    理  由
一、公訴意旨略以：被告甲○○於民國（下同）九十年十一月二十八日下午五時三十
    分許，在花蓮縣鳳林鎮○○路一二三號乙○○住處前，欲向乙○○收取會款，惟
    因雙方發生爭執，乙○○即持木棍作勢欲攻擊甲○○，甲○○本應注意年老之人
    體力衰退，行動較常人顯為遲緩、不便，若與人互相拉扯、爭搶物品，極易跌倒
    產生傷害，依當時狀況又無不能注意之情事，竟與年已七十四歲之乙○○相互拉
    扯，爭搶木棍，致乙○○因重心不穩碰撞茶几摔倒地上，受有頭暈腰痛之傷害，
    因認被告涉有刑法第二百八十四條第一項前段過失傷害罪嫌云云。
二、按對於現在不法之侵害，而出於防衛自己或他人權利之行為，不罰；又不能證明
    被告犯罪或其行為不罰者，應諭知無罪之判決，刑法第二十三條前段、刑事訴訟
    法第三百零一條第一項分別定有明文。公訴人認被告涉有過失傷害犯行，係以被
    告之自白、告訴人乙○○之指訴及證人丁朝輝、王東榮、李耀疆之證詞，並有診
    斷書附卷可稽為主要論據。
三、訊據被告甲○○矢口否認有過失傷害之犯行，辯稱：其沒有傷害告訴人乙○○之
    意思，亦沒有過失，其是正當防衛等語。經查：
    (一)告訴人於警訊中指稱：被告進門即把其摔倒在地，致其感覺頭昏及腰痛；於偵
      查中則指稱：被告拉其入房內，就抱住其，並摔倒其在地上，致其頭撞到桌腳
      ，腰也扭傷；於本院審理時則指稱：被告一進門，先用拳頭打其身體，再把其
      摔倒在地上，且壓著其身體等語。是以告訴人於本院審理中所述與其在警訊及
      偵查中所述，已有不同，實質懷疑？而觀諸卷附告訴人所提出之診斷書係記載
      ：頭昏、腰痛，除此之外，並無其他部分受傷之記載，可見告訴人於本院審理
      時指訴被告有用拳頭毆打其身體云云，實不可採。
    (二)又被告於警訊及偵查中均供稱：因告訴人持木棍要打伊，伊為防禦，就抓住告
      訴人手臂，兩人在拉扯中，因碰到茶几而跌倒，後由李耀疆將伊與告訴人拉起
      ，告訴人又撿起木棍要打伊，伊就被他人拉出外面等語，核與證人丁朝輝、王
      東榮於警訊中證稱：告訴人拿一根木棍高舉要打被告，被告舉手去抓木棍，兩
      人搶成一團，隨即摔倒在地，隔壁的李耀疆跑來將被告及告訴人拉起，告訴人
      起來後，還撿起木棍要打被告，被告就跑到外面等語相符。證人李耀疆於偵查
      中亦證稱：其到告訴人客廳時，看到他們（應指被告與告訴人）在拉扯，順手
      將他們倆拉開，其拉告訴人時，告訴人係倒在地上，告訴人又從牆角拿著木棍
      ，作勢要打人，被其拉開。是證人李耀疆所證述之情節與證人丁朝輝、王東榮
      所證述之後半段情節相符，可見證人丁朝輝、王東榮之證詞，應堪採信。
    (三)再告訴人係十六年八月四日出生，業據其陳述在卷，並經本院核閱其身分證無
      訛，故案發當時告訴人已七十四歲高齡，如被告有意毆打告訴人，以拳腳毆打
      告訴人之身體，即可使告訴人受傷，何需以抱住告訴人，讓告訴人與其一同倒
      地之方式毆打告訴人。
    (四)綜上所述，應以被告所述為可採。既然被告係因見告訴人持木棍欲毆打伊，被
      告為避免該不法之侵害，為防衛自己之權利，而與告訴人搶奪該木棍，致兩人
      因此倒地，告訴人因而受傷，依前開說明，被告所為係正當防衛，且未過當，
      其行為不罰，自應諭知無罪之判決。
據上論斷，應依刑事訴訟法第三百零一條第一項，刑法第二十三條，判決如主文。
本案經檢察官張立言到庭執行職務
中      華      民      國    九十一    年      四      月    二十六    日
                              臺灣花蓮地方法院刑事庭
                                  法  官  李  世  華
右正本證明與原本無異。
如對本判決不服，應於送達後十日內，向本院提出上訴狀。（應抄附繕本）告訴人或
被害人如對於本判決不服者，應具備理由請求檢察官上訴，其上訴期間之計算係以檢
察官收受判決正本之日期為準。
                                  法院書記官
中      華      民      國    九十一    年      五      月      一      日
